臺灣基隆地方法院民事判決
109年度基簡字第1263號
原      告  台灣金寶泰食品有限公司

法定代理人  曹楊泰  
訴訟代理人  林宇文律師
複  代理人  侯傑中律師
被      告  楊家豪


上列當事人間確認票據債權不存在事件，本院於民國110年1月21
日言詞辯論終結，判決如下：
    主  文
原告之訴駁回。
訴訟費用新臺幣壹萬零玖佰元由原告負擔。 
    事實及理由
壹、程序方面
一、按本於票據有所請求而涉訟者，得由票據付款地之法院管轄
    ，民事訴訟法第13條定有明文。本件原告起訴確認被告所持
    有如附表所示之支票（下稱系爭支票）債權不存在，經查系
    爭支票之付款地為新北市○○區○○路0段00號（見本院109年度
    司催字第33號卷），揆諸上開規定，本院應有管轄權。
二、按確認法律關係之訴，非原告有即受確認判決之法律上利益
    者，不得提起之，民事訴訟法第247條第1項前段定有明文。
    所謂即受確認判決之法律上利益，係指法律關係存否不明確
    ，原告主觀上認其在法律上之地位有不安之狀態存在，此種
    不安之狀態，能以確認判決將之除去者而言。又支票之票據
    債權，即票據債權人對於票據債務人之權利義務關係，係為
    財產權之一種，是訴請確認票據債權存在與否係法律關係，
    自得為確認之訴之標的。本件原告主張被告持有系爭支票之
    票據債權不存在，為被告所否認，顯然兩造就系爭支票之票
    據債權之存在與否已發生爭執，則系爭支票之票據權利存否
    不明確，將影響原告私法上之權利，原告提起本件確認之訴
    ，應有受確認判決之法律上利益，先予敘明。
貳、實體方面
一、原告起訴主張：
　㈠原告於民國109年2月10日為融資借款而開立系爭支票交付融
    資公司林先生（下稱林先生），因原告欲借款項金額過高，
    林先生未同意被告借款，並將系爭支票退還原告。嗣後原告
    因需錢孔急，經人介紹與被告洽談借貸事宜，原告與被告洽
    談後，雙方未達成借貸之協議，惟原告之法定代理人卻發現
    系爭支票遺失，經詢問被告後，被告均答復未拾獲系爭支票
    。嗣後被告竟持系爭支票向原告請求票款，並於109年4月13
    日傳送訊息予原告之法定代理人表示欲將系爭支票提示兌現
    ，因此原告方於109年4月14日申報遺失票據。被告亦於109
    年4月13日中午12時許，持系爭支票至臺北富邦銀行華江分
    行提示。是原告既未將系爭支票交付予被告，則發票行為自
    未完成，被告自無從取得票據所表彰之債權，兩造間自無票
    據之原因關係存在。
  ㈡被告雖於臺灣臺北地方檢察署109年度偵字第15769號偵查時
    陳稱：原本原告有找林先生借款，因而積欠林先生債務，系
    爭支票也是原告開給林先生做擔保的，被告也從事放款，在
    開發客戶拜訪原告時知道此事，林先生就詢問被告要不要吃
    下原告的債權，原告也拜託被告，被告同意後，便交付100
    多萬元現金予林先生，林先生就將債權轉讓給被告，3人當
    時是在原告所駕駛之賓士車内，由被告交付現金予林先生，
    林先生將系爭支票及與原告聯繫用的手機交付予被告等語。
    然此非事實，原告並無積欠林先生及被告任何款項，亦無被
    告所述債權轉讓等情，且未曾交付系爭支票予被告，被告持
    有系爭支票並無原因關係存在，故系爭支票之票據債權亦不
    存在。為此提起本訴，並聲明：確認被告持有原告所簽發系
    爭支票，票據債權不存在。
二、被告則聲明請求駁回原告之訴，其答辯略以： 
　　原告原係向林先生借款100萬元，因積欠林先生前開款項，
    而向被告尋求協助處理債務，經被告協調後，由被告將現金
    100萬元交予原告之法定代理人，由原告之法定代理人將該1
    00萬元返還予林先生，以清償原告對林先生之債務，林先生
    將其對於原告之100萬元債權讓與被告，同時林先生將所持
    系爭支票交付予被告，且當下原告之法定代理人亦同意以系
    爭支票作為擔保原告對於被告之債務，被告當下亦請求原告
    之法定代理人於系爭支票之禁背欄中簽名，並記載其身分證
    字號等語。
三、本院之判斷：　　
　㈠兩造對於被告持有系爭支票並於原告向本院聲請公示催告事
    件中申報權利，且就系爭支票形式上之真正等情均不爭執，
    並經本院調取本院109年度司催字第33號公示催告卷宗核閱
    無訛，堪信為真實。
　㈡按支票為無因證券，支票債權人就其取得支票之原因，固不
    負證明之責任（最高法院104年度台上字第2394號、104年度
    台簡上字第2號意旨判決參照）。次按票據乃文義證券及無
    因證券，票據上之權利義務悉依票上所載文義定之，與其基
    礎之原因關係各自獨立，票據上權利之行使不以其原因關係
    存在為前提。執票人行使票據上權利，就其基礎之原因關係
    確係有效存在不負舉證責任。倘票據債務人以自己與執票人
    間所存抗辯事由對抗執票人，依票據法第13條規定觀之，固
    非法所不許，惟應先由票據債務人就該抗辯事由負主張及舉
    證之責。必待票據基礎之原因關係確立後，法院始就此項原
    因關係進行實體審理時，當事人就該原因關係之成立及消滅
    等事項有所爭執，方適用各該法律關係之舉證責任分配原則
    （最高法院108年度台上字第818號判決意旨參照）。故在原
    告請求確認債權不存在之訴，如被告主張其債權存在時，固
    應由被告就債權存在之事實負舉證責任；惟原告請求確認之
    債權，倘係票據債權時，由於票據具有無因性（抽象性或無
    色性）之特質，票據行為一經成立後，即與其基礎之原因關
    係各自獨立，而完全不沾染原因關係之色彩。票據權利之行
    使不以其原因關係存在為前提，原因關係不存在或無效，並
    不影響票據行為之效力，執票人仍得依票據文義行使權利。
    如票據債務人依票據法第13條規定主張其與執票人間有抗辯
    事由存在時，原則上仍應由票據債務人負舉證責任，以貫徹
    票據無因性之本質，與維護票據之流通性（最高法院102 年
    度台上字第466 號判決意旨參照）。本件原告主張系爭支票
    為不慎遺失，且系爭支票票據債權之原因關係不存在等情，
    既為執票人即被告所否認，原告為系爭支票之票據債務人，
    揆諸前揭說明，自應由原告對其主張之事實及系爭支票票據
    債權之原因關係不存在等節先負舉證責任。
　㈢原告固以前詞主張系爭支票係遺失及系爭支票票據債權之原
    因關係不存在等情，均為被告所否認，自應由原告對其主張
    之事實負舉證責任，惟其未能提出任何證據以實其說，已難
    採信。況系爭支票票載金額高達100萬元，原告之法定代理
    人果真於109年2月10日遺失，衡情應會立即採取如申報遺失
    或向警局備案等之法律行動，以保權益，然原告之法定代理
    人遲至被告於109年4月13日以LINE軟體傳送訊息告知欲兌現
    系爭支票後，方於109年4月14日始以系爭支票遺失為由，至
    彰化銀行瑞芳分行申報遺失票據及掛失止付等節，此有原告
    提出遺失票據申報書、掛失止付票據提示人資料查報表、臺
    灣臺北地方檢察署109年度偵字第15769號不起訴書影本在卷
    可查，實與常情有違。
　㈣再者，由被告所提出被告與原告法定代理人曹楊泰之LINE軟
    體對話記錄截圖顯示：「老闆，公司錢準備好了，等你程序
    跑完即可撥款」等語，可知原告之法定代理人曹楊泰確曾因
    貸款之事與被告進行磋商，此情與原告所稱曾經人介紹與被
    告洽談借貸事宜，互核相符，自堪採信。而被告嗣經由LINE
    通訊軟體向原告之法定代理人曹楊泰發送「老闆，不要讓我
    白跑了」之訊息，嗣曹楊泰則回覆「因明天下午須到長庚醫
    院看診，請於下午前1點7-11見，有5萬」之訊息予被告，參
    以原告陳稱係因借款之事而結識被告等語，可知上開訊息內
    容係被告向曹楊泰催討借款之對話訊息，是被告陳稱其有借
    款予原告一事，應非子虛。按一般民間借款開立與借款同額
    之票據作為擔保，乃屬社會之常態，本件依上開證據資料，
    既得認定原告之法定代理人曹楊泰曾向被告借款之事實，參
    以系爭支票之票載金額為100萬元，則被告主張其係借款100
    萬元予曹楊泰，應可採信。
　㈤至原告另主張被告所提出與曹楊泰LINE軟體對話記錄截圖，
    其中2月13日之兩造對話記錄顯示，被告傳送：老闆公司錢
    準備好了，等你程序跑完即可撥款等訊息，此與被告於臺灣
    臺北地方檢察署偵查時所述被告於2月10日將款項交予林先
    生並不相符，是2月13日對話記錄顯示兩造商談款項事宜與2
    月10日借款事宜，二者顯然並非同一事實云云。惟由被告所
    提出LINE軟體對話記錄截圖觀之，被告係先傳送：老闆公司
    錢準備好了，等你程序跑完即可撥款等訊息，原告後傳送表
    示OK之貼圖，截圖底部日期顯示為2月13日，然LINE軟體對
    話記錄中所顯示日期，係表示該日期顯示之後的雙方對話紀
    錄，此為本院依職權而知悉之事實，而上開兩造對話記錄既
    顯示於2月13日之前，自係2月13日「之前」之對話記錄，此
    與被告於檢察官偵查時所稱2月10日之借款日期並無不符之
    處，原告此部分主張殊無可採。
四、綜上所述，本件原告既未能舉證證明其遺失系爭支票及系爭
    支票票據債權之原因關係不存在，從而請求確認被告持有如
    附表所示系爭支票之票據債權不存在，即無理由，應予駁回
    。
五、本件事證已臻明確，兩造其餘主張、陳述及所提之證據，經
    本院斟酌後，核與判決不生影響，爰不一一詳予論述，附此
    敘明。
六、本件訴訟費用即第一審裁判費10,900元由敗訴之原告負擔。
參、據上論結，原告之訴為無理由，依民事訴訟法第78條、第87
    條第1項，判決如主文。 　　
中　　華　　民　　國　　110 　年　　2 　　月　　 4　　日
                  基隆簡易庭法  官  周裕暐　　　　　
以上正本係照原本作成。
對於本件判決如有不服，應於收受送達後20日內向本院提出上訴
書狀，上訴於本院合議庭，並按他造當事人之人數附具繕本。如
委任律師提起上訴者，應一併繳納上訴審裁判費。
中　　華　　民　　國　　110 　年　　2 　　月　　 4　　日
                            書記官　謝佳妮
　　　　　　　　　　　　
附表         編號 發票人 付款人 發票日（民國） 票面金額(新臺幣) 付款地 提示日（即退票日） 票據號碼 備考 １ 台灣金寶泰食品有限公司  法定代理人曹楊泰 彰化商業銀行瑞芳分行 109年2月10日 100萬元 新北市○○區○○路0段00號 109年4月14日 0000000 支票